【裁判字號】    90,交易,11
【裁判日期】    900706
【裁判案由】    公共危險等
【裁判全文】
臺灣臺南地方法院刑事判決                            九十年度交易字第一一號
    公  訴  人  臺灣台南地方法院檢察署檢察官
    被      告  丙○○
右列被告因公共危險等案件，經檢察官提起公訴（八十九年度偵字第一三Ｏ二五號）
，本院判決如左：
    主  文
丙○○服用酒類，不能安全駕駛動力交通工具而駕駛，處拘役參拾日，如易科罰金，
以參佰元折算壹日；又因過失傷害人致重傷，處罰金參仟元，如易服勞役，以佰元
折算壹日。
    事  實
一、丙○○於民國八十九年十一月十一日下午二時許起，迄當日下午四時許止，在臺
    南縣尖山埤水庫烤肉並飲用喝威士忌酒半瓶後，業已達於不能安全駕駛動力交通
    工具之程度，竟於同日下午五時許，自該處駕駛車牌號碼ＵＮ─八０七０號自小
    客車返回台南縣永康市○○○路二五五號住處，接續於當晚九時許，仍處於不能
    安全駕駛動力交通工具程度下，繼駕駛前開自小客車由臺南縣永康市住家欲往仁
    德鄉，由北往南方向行駛，途經台南縣仁德鄉○○村○○路與太乙路之丁字岔路
    口時，本應注意汽車行駛時，駕駛人應注意車前狀況，並隨時採取必要之安全措
    施，而依當時天候晴朗、夜間有照明設備、路面乾燥無缺陷、道路上未有任何障
    礙物、視距復屬良好等情形以觀，客觀上亦無不能注意之情事，其竟疏於注意車
    前狀況，貿然前行，以致撞及沿太乙路上由東往西方向欲穿越該岔路口，亦疏未
    注意左右來車由乙○○所騎乘車牌號碼ＺＹＫ─０一六號機車，乙○○隨即人車
    倒地，受有頭部外傷併蜘蛛膜下腔出血、右腳股骨幹骨折、多處擦傷、第五、六
    頸椎間盤突出，呈中度及重度昏迷等傷害，經送財團法人台灣基督長老教會新樓
    醫院治療後，仍呈失智現象之重傷害。丙○○於肇事後，犯罪未被有偵查權之公
    務員或機關發覺前，即以電話報警並向到場處理之台南縣警察局歸仁分局太廟派
    出所警員自首並坦承犯行，進而接受裁判，並警於同日晚間十時六分許，經警測
    試其呼氣後之酒精濃度仍達每公升０．三五毫克之數值。
二、案經台灣台南地方法院檢察署檢察官指定代行告訴人甲○○告訴暨台南縣警察局
    歸仁分局報請台灣台南地方法院檢察署檢察官偵查起訴。
    理  由
一、訊據被告固坦於右揭時、地，飲酒後駕車，及撞及被害人乙○○之事實，惟矢口
    否認有何公共危險及過失傷害等犯行，辯稱：伊並沒有喝醉酒，而車禍之發生，
    是伊無法預防，被害人突然衝出來，之前伊並沒有看到被害人，一直到撞到時，
    伊已來不及作反應云云。然查：
    （一）按酒精使用後對人體之影響，除造成自主神經系統亢奮，與認知功能之暫
          時性缺損外，與駕駛能力有關者，為對於移動景物的追蹤能力、經強光照
          射後恢復視力，及監視四周的注意力等，而此三種能力在夜間駕車尤其重
          要，許多人飲酒後因沒有可自覺的生理反應，以致腦部功能已缺損而仍不
          自知照常開車，此乃許多酒後駕車造成意外事故之主因之一（台北醫學院
          附設醫院精神科蔡尚穎主任論文「酒精對人體生理與行為之影響」參照）
          ，亦為刑法修正增訂第一百八十五條之三之立法理由。次按，許多研究指
          出呼氣酒精濃度達每公升０．二五毫克以上或血液中酒精濃度達０．０五
          ﹪（五０mg/dl）以上，將使其複雜技巧障礙、駕駛能力變壞肇事率比未
          飲酒時高二倍（參見司法院第四十五、第四十六期司法業務研究會研究專
          輯刑事法律專題研究（十七）第三０七頁，中央警察大學交通學系暨交通
          管理研究所蔡中志——對飲酒不能安全駕駛之執法研究）。再者，道路交
          通安全規則第一百十四條第二款規定，汽車駕駛人飲酒後吐氣所含酒精成
          份（即濃度）超過每公升０．二五毫克以上者，不得駕車，即是基於酒精
          對人體中樞神經系統有麻醉作用，為維護安全駕駛，而為之禁止規定。另
          刑法第一百八十五條之三所稱服用酒類或其他相類之物，不能安全駕駛動
          力交通工具之公共危險條款，則屬抽像危險犯之規定，此種抽象危險犯係
          伴隨飲酒過量駕車之行為而當然成立。換言之，只需客觀上有此種行為出
          現，危險即視為存在，是否果真肇事，並不影響公共危險罪責之成立，然
          如確實因之駕車肇事，其刑責之明顯性，自更不待言。又參考德國、美國
          之認定標準，對於酒精濃度呼氣已達每公升０．五五毫克或血液濃度達０
          ．一一％以上，肇事率為一般正常人之十倍，認為已達「不能安全駕駛」
          之標準；至於上揭數值以下之行為，如輔以其他客觀事實得作為「不能安
          全駕駛」之判斷，亦認為應依刑法第一百八十五條之三之規定移送法辦處
          以刑罰，此有法務部八十八年五月十八日法八八檢字第００一六六九號函
          可資參照。
    （二）另依醫學研究，血液酒精濃度為呼氣酒精濃度之二千一百倍至二千三百倍
          ，而人體血液酒精濃度之消減速率，為每小時減少每百公升十五至二十毫
          克等結果，有國立臺灣大學醫學院八十五年九月二十五日（八五）醫秘字
          第二０八二號函影本一份存卷可考，而本件被告丙○○飲酒後，於同日下
          午五時，即駕駛自用小客車返家，繼於同日晚間九時許復駕車外出肇事，
          嗣於同日晚間十時零六分，始經警測得其呼氣酒精濃度為每公升０‧三五
          毫克，其下午五時駕車距晚間十時六分許肇事後測試其酒精濃度，二者相
          距約五小時，依據對被告最有利之標準推算，其肇事當時之呼氣酒精濃度
          約為每公升０‧六四五毫克（0.35mg/l×2100÷10＝73.5mg/ml, 73.5＋5
          ×15＝148.5mg/ml, 148.5÷2300×10＝0.645mg/l）。該數值顯逾法務部
          所定之每公升０．五五毫克之標準，並已超過道路交通安全規則之規定每
          公升０．二五毫克以上不得駕駛之規定。
    （三）次查，本件車禍肇事地點位於台南縣仁德鄉○○村○○路與太乙路之丁字
          岔路，依現場被害人騎乘機車受撞後所遺留之刮地痕觀之，被告甫入丁字
          岔路口，即撞及被害人之機車；又依所駕駛自小客車係其左前保險桿處撞
          及被害人之機車，並參酌被告自承二車撞擊前並未看到被害人騎乘機車行
          進之動向，足證被告駕駛車輛未注意車前狀況。按汽車行駛時，駕駛人應
          注意車前狀況，並隨時採取必要之安全措施，道路交通安全規則第九十四
          條第三項定有明文。本件被告丙○○駕車於市區道路上行駛，理應注意上
          述交通規則，而當時天候晴朗、夜間有照明設備、路面乾燥無缺陷、道路
          上未有任何障礙物、視距復屬良好等情，有前開道路交通事故調查報告表
          載明可考，據此判斷，當時客觀上亦無不能注意之情事，被告竟疏於注意
          車前狀況，貿然前行，致撞及騎乘機車橫越交岔路口之被害人乙○○，故
          被告之駕駛行為，顯有過失。又被害人乙○○因本件車禍，而受有如事實
          欄所載之重傷害，經本院函查財團法人台灣基督長老教會新樓醫院，被害
          人受撞後癒後送治療狀況，經該院函覆被害人於八十九年十一月十一日因
          車禍，致頭部外傷併蜘蛛膜下腔出血、右大腿骨折及第五、六頸椎間盤突
          出，呈中度～重度昏迷。之後追蹤電腦斷層，雙側硬腦下腔積血水，遂於
          八十九年十一月二十三日開顱手術同時將大腿骨折行內固定手術，致於頸
          第五、六椎間盤突出，暫時見行復健治療，目前被害人呈失智現象（有時
          較清醒，可認人，但無法加減，時、空、地仍無法回答，仍有大小便失禁
          ），此有該院九十年四月十三日新樓歷字第九Ｏ一九二號函在卷可參，認
          被害人所受之傷害，係屬重傷害。此外，被告前述之過失駕駛行為，與被
          害人所受之重傷害結果間，復具有相當因果關係。據此，被告於八十九年
          十一月十一日下午五時即酒後駕車，復歷時五小時後，猶續行駕車，並違
          規肇事之客觀結果以佐參，被告業有複雜技巧障礙，及駕駛能力變壞之情
          形，而依前述道路交通安全規則之規定，本不得駕車，被告竟無視上開規
          定，駕車外出，以致肇事，此亦足證被告當時之注意力已無法集中，飲用
          酒類後，確已影響其判斷力及肢體協調能力，故被告駕車當時，業已陷於
          不能安全駕駛之程度甚明。綜上所述，本件事證已臻明確，被告之上開犯
          行，均堪認定。
二、核被告丙○○所為，係犯刑法第一百八十五條之三之重大違背安全駕駛罪及同法
    第二百八十四條第一項後段之過失致重傷害罪。被告所犯上開二罪間，犯意不同
    ，行為互殊，應予分論併罰。又被告酒醉駕車肇事致人受傷，應依道路交通管理
    處罰條例第八十六條第一項規定，加重其刑。另被告於肇事後，犯罪未被有偵查
    權之公務員或機關發覺前，即以電話報警並向到場處理之台南縣警察局歸仁分局
    太廟派出所警員自首並坦承犯行，進而接受裁判，有卷附台南縣警察局道路交通
    事故調查報告表報案人欄載明可考，是應依刑法第六十二條前段自首之規定，減
    輕其刑。至其前開犯行，刑有加重及減輕。應依刑法第七十一條第一項之規定，
    先加後減。本院審酌被告之生活狀況、品行、智識程度，及酒後駕車肇事犯罪所
    生危害非輕微，被害人乙○○所受如事實欄所載之傷勢，亦屬嚴重，然被告犯罪
    後知所悔悟，且已與被害人家屬就民事損害賠償事宜，達成和解等情，並有台南
    縣永康市調解委員會調解筆一紙附卷可憑，其犯後態度堪稱良好，惟因本件係由
    檢察官指定代行告訴人甲○○提出告訴，以致和解後依法無從撤回告訴等一切情
    狀，分別量處如主文所示之刑，並分別諭知易科罰金，及罰金易服勞役之折算標
    準，以資懲儆。
據上論斷，應依刑事訴訟法第二百九十九條第一項前段，刑法第一百八十五條之三、
第二百八十四條第一項後段，第四十一條第一項前段、第四十二條第二項、第五十條
第十款、第六十二條，道道路交通管理處罰條例第八十六條第一項，罰金罰鍰提高標
準條例第一條前段、第二條，判決如主文。
中      華      民      國    九十      年      七      月      六      日
                                 臺灣臺南地方法院交通法庭
                                     法  官    田  幸  艷
右正本證明與原本無異。
如不服本判決，應於判決送達後十日內向本院提出上訴狀( 應附繕本 )。
                                     書記官    陳  玉  芬
中      華      民      國    九十      年      七      月      六      日
附錄本案論罪科刑法條全文：
刑法第二百八十四條第一項
因過失傷害人者，處六月以下有期徒刑、拘役或五百元以下罰金，致重傷者，處一年
以下有期徒刑、拘役或五百元以下罰金。
刑法第一百八十五條之三
服用毒品、麻醉藥品、酒類或其他相類之物，不能安全駕駛動力交通工具而駕駛者，
處一年以下有期徒刑、拘役或三萬元以下罰金。


司法院資訊處製作；財團法人民間司法改革基金會備份。
